臺灣臺北地方法院刑事判決
110年度簡上字第149號
上  訴  人  臺灣臺北地方檢察署檢察官
被      告  陳建安


上列上訴人因被告違反家庭暴力防治法案件，不服本院於民國11
0年9月17日所為110年度簡字第1699號第一審簡易判決（聲請簡
易判決處刑案號：110年度偵字第8813號），提起上訴，本院管
轄之第二審合議庭判決如下：
    主  文
上訴駁回。
    事實及理由
一、本案經本院審理結果，認原審判決以被告陳建安犯家庭暴力
    防治法第61條第2款之違反保護令罪，判處拘役15日，並諭
    知易科罰金之折算標準，認事用法及量刑均無不當，應予維
    持。除證據部分增列「被告於本院第二審準備程序及審理中
    之自白（見本院簡上字卷第63、106頁）」，及就原審判決
    第2頁第18至19行補充更正為「被告前因公共危險案件，經
    本院以108年度交簡字第1434號判決判處有期徒刑4月，於10
    8年10月1日確定，嗣於108年12月17日易科罰金執行完畢」
    、第3頁第2行更正為「然與本案違反保護令罪所保護法益」
    外，其餘均引用原審刑事簡易判決所記載之事實、證據及理
    由（如附件）。
二、檢察官上訴意旨略以：被告於原審審理中業取得告訴人林美
    玲之衷心原諒，對告訴人照顧有加，並經告訴人當庭主動請
    求對被告從輕量刑，告訴人復於民國110年10月2日具狀請求
    對被告減輕刑度，原審未及審酌，量刑應屬過重等語。
三、駁回上訴之理由：
　㈠按刑之量定及緩刑之宣告，係實體法上賦予法院得為自由裁
    量之事項，倘其未有逾越法律所規定之範圍，或濫用其權限
    ，即不得任意指摘為違法（最高法院75年台上字第7033號判
    例意旨參照）。是量刑之輕重，既屬事實審法院得依職權自
    由裁量之事項，苟已斟酌刑法第57條各款所列情狀而未逾越
    法定刑度，不得遽指為違法，且在同一犯罪事實與情節，如
    別無其他加重或減輕之原因，下級審量定之刑，亦無過重或
    失輕之不當情形，則上級審法院對下級審法院之職權行使，
    原則上應予尊重，不得任意指摘為違法。
  ㈡經查，本件被告於原審準備程序及本院第二審準備程序、審
    理中均坦承犯行，且有原審判決所列之各項證據可資佐證，
    足認被告係犯家庭暴力防治法第61條第2款之違反保護令罪
    。是原審綜覽卷內事證資料，斟酌被告為告訴人之配偶，本
    應關懷、照顧、愛護彼此，竟未能克制情緒，以和平、理性
    之方式尋求與告訴人溝通之道，且明知法院保護令之內容及
    效力，竟仍漠視保護令所表彰之國家公權力及對告訴人保護
    之作用，僅因細故遂情緒失控，而對告訴人實施家庭暴力行
    為，所為實有不當，應予非難；惟念被告犯罪後終能坦認犯
    行，而有悔意；兼衡被告自陳高職肄業之智識程度，前擔任
    公車司機、現待業中、尚需扶養母親等生活狀況，暨其素行
    、犯罪動機、目的、手段、情節等一切情狀，量處如上開所
    示之刑，並諭知易科罰金之折算標準，已衡酌告訴人於原審
    準備程序中對本案量刑表示之意見，復詳予斟酌刑法第57條
    所列情形，具體說明量刑之理由，且違反保護令罪除事涉告
    訴人身心安全之侵害外，亦關乎被告對國家公權力之輕視，
    自不得徒以告訴人之意見為量刑之依據，是經核原判決並無
    認事用法之違誤，量刑亦屬妥當，檢察官執前揭上訴意旨提
    起上訴，自無理由，應予駁回。
據上論斷，依刑事訴訟法第455條之1第1項、第3項、第368條，
判決如主文。
本案經檢察官邱耀德聲請以簡易判決處刑，檢察官羅儀珊提起上
訴，檢察官王巧玲到庭執行職務。
中　　華　　民　　國　　111 　年　　2 　　月　　17　　日
　　　　　　　　　刑事第三庭  審判長法　官　王筑萱
　　　　　　　　　　　　　　　　　　法　官　馮昌偉
　　　　　　　　　　　　　　　　　　法　官　蕭如儀
上正本證明與原本無異。
不得上訴。
                                    書記官  林書伃
中　　華　　民　　國　　111 　年　　2 　　月　　17　　日
附件：
臺灣臺北地方法院刑事簡易判決
110年度簡字第1699號
公  訴  人  臺灣臺北地方檢察署檢察官
被      告  陳建安
上列被告因違反家庭暴力防治案件，經檢察官聲請以簡易判決處
刑（110年度偵字第8813號），本院認不宜以簡易判決處刑（110
年度簡字第1284號），改依通常程序審理，嗣被告於準備程序中
自白犯罪（110年度易字第504號），本院認為宜以簡易判決處刑
，改依簡易程序，判決如下： 
    主  文
陳建安犯違反保護令罪，處拘役拾伍日，如易科罰金，以新臺幣
壹仟元折算壹日。
    事實及理由
一、陳建安與林美玲為夫妻，2人間具有家庭暴力防治法第3條第
    1款所定之家庭成員關係。陳建安前因對林美玲實施家庭暴
    力行為，經本院於民國110年3月5日核發110年度家護字第31
    號民事通常保護令，命陳建安不得對林美玲實施身體或精神
    上不法侵害之行為，亦不得為騷擾、接觸、跟蹤之聯絡行為
    。詎陳建安明知上開保護令內容，在該保護令有效期間內，
    因金錢借貸問題與林美玲發生口角，竟基於違反上開保護令
    之犯意，於110年3月10日晚間10時許，在其位於臺北市○○區
    ○○路000巷00號7樓頂樓加蓋住處內，以腳踹林美玲房門之方
    式，騷擾林美玲，而違反本院前述民事通常保護令裁定。案
    經林美玲訴由臺北市政府警察局中山分局報請臺灣臺北地方
    檢察署檢察官偵查後聲請簡易判決處刑。
二、證據：
　㈠被告陳建安於本院審理時之自白（見本院易字卷第45頁）。
　㈡證人即告訴人林美玲於警詢中之證述（見偵查卷第10至11頁
    ）。
　㈢本院110年度家護字第31號民事通常保護令暨送達證書、臺北
    市政府警察局中山分局保護令執行紀錄表各1份（見偵查卷
    第12至13頁、第50頁反面至第59頁、本院簡字卷第15頁）。
　㈣被告上開住處房門照片6張（見偵查卷第14頁）。　
三、論罪科刑：
　㈠罪名：
　　本案被告為告訴人之配偶，有被告個人戶籍資料在卷可稽（
    見本院易字卷第21頁），彼此間具有家庭暴力防治法第3 條
    第1款所定之家庭成員關係。又被告於上開時間及地點，以
    腳踹林美玲房間門方式，滋擾告訴人，被告該行為雖使告訴
    人心理不安，但尚未達痛苦畏懼程度，僅構成「騷擾行為」
    ，而非「精神上不法侵害」之家庭暴力行為（臺灣高等法院
    暨所屬法院99年11月10日99年法律座談會刑事類提案第9 號
    研討結果亦同此旨）。是核被告所為，係犯家庭暴力防治法
    第61條第2款之違反保護令罪。
  ㈡不予加重其刑之說明：
　⒈被告前因公共危險案件，經本院以108年度交簡字第1434號判
    處有期徒刑4月確定，於108年10月1日易科罰金執行完畢，
    有臺灣高等法院被告前案紀錄表1份在卷可按，其受有期徒
    刑之執行完畢後，5年以內故意再犯本案有期徒刑以上之罪
    ，為累犯。
　⒉惟按刑法第47條第1項有關累犯加重本刑部分，固不生違反憲
    法一行為不二罰原則之問題。惟其不分情節，基於累犯者有
    其特別惡性及對刑罰反應力薄弱等立法理由，一律加重最低
    本刑，於不符合刑法第59條所定要件之情形下，致生行為人
    所受之刑罰超過其所應負擔罪責之個案，其人身自由因此遭
    受過苛之侵害部分，對人民受憲法第8條保障之人身自由所
    為限制，不符憲法罪刑相當原則，牴觸憲法第23條比例原則
    ；而於前揭法條修正前，為避免發生上述罪刑不相當之情形
    ，法院就該個案裁量是否加重最低本刑（司法院釋字第775
    號解釋參照）。查，被告雖有前開公共危險案件之科刑與執
    行紀錄，然與本案公共危險罪所保護法益、罪質類型等截然
    不同，欠缺關聯性及類似性，實難認被告犯本案時具特別惡
    性或刑罰感應力薄弱，而有依刑法第47條規定加重其刑之必
    要。
　㈢量刑：
　　爰以行為人之責任為基礎，本院審酌被告為告訴人之配偶，
    本應關懷、照顧、愛護彼此，竟未能克制情緒，以和平、理
    性之方式尋求與告訴人溝通之道，且明知法院保護令之內容
    及效力，竟仍漠視保護令所表彰之國家公權力及對告訴人保
    護之作用，僅因細故遂情緒失控，而對告訴人實施家庭暴力
    行為，所為實有不當，應予非難；惟念被告犯罪後終能坦認
    犯行，而有悔意；兼衡被告自陳高職肄業之智識程度，前擔
    任公車司機、現待業中、尚需扶養母親等生活狀況（見本院
    易字卷第45頁），暨其素行、犯罪動機、目的、手段、情節
    等一切情狀，量處如主文所示之刑，並諭知易科罰金之折算
    標準，以資懲儆。
四、依刑事訴訟法第449條第1項、第3項，家庭暴力防治法第61
    條第2款，刑法第11條前段、第41條第1項前段，逕以簡易判
    決處刑如主文。
五、本案經檢察官邱耀德聲請以簡易判決處刑，由檢察官羅儀珊
    到庭執行公訴。　　
六、如不服本判決，得自收受送達之翌日起20日內，向本院提出
    上訴狀，上訴於本院第二審合議庭（須附繕本）。
中　　華　　民　　國　　110 　年　　9 　　月　　17　　日
　　　　　　　　　刑事第十一庭  法　官　
附錄本案論罪科刑法條全文： 
家庭暴力防治法第61條
違反法院依第14條第1項、第16條第3項所為之下列裁定者，為本
法所稱違反保護令罪，處3年以下有期徒刑、拘役或科或併科新
臺幣10萬元以下罰金：
一、禁止實施家庭暴力。
二、禁止騷擾、接觸、跟蹤、通話、通信或其他非必要之聯絡行
    為。
三、遷出住居所。
四、遠離住居所、工作場所、學校或其他特定場所。
五、完成加害人處遇計畫。